【裁判字號】    96,交聲,962
【裁判日期】    970328
【裁判案由】    聲明異議
【裁判全文】
臺灣臺中地方法院交通事件裁定         96年度交聲字第962號
原處分機關  交通部公路總局臺中區監理所
異  議  人
即受處分人  甲○○
上列受處分人因違反道路交通管理處罰條例案件，對於交通部公
路總局臺中區監理所民國96年8月21日所為之處分（裁監稽違字
第裁61-HB0000000號），聲明異議，本院裁定如下：
    主    文
原處分撤銷。
甲○○不罰。
    理    由
一、原處分機關略以：臺中縣警察局烏日分局犁份派出所警員於
    民國九十四年十一月二十七日十五時五分許，在臺中縣龍井
    鄉○○巷路段處，查獲異議人即受處分人（下稱受處分人）
    甲○○之車牌號碼ＴＤＮ－０８８號機車有「在禁止停車處
    所停車」之違規事實，遂加以舉發。原處分機關遂於九十六
    年八月二十一日以裁監稽違字第裁６１－ＨＢ000000
    0號裁決書，處以罰緩新臺幣（下同）一千二百元整，逾期
    依裁決書處罰主文裁處，於法並無違誤等語。
二、聲明異議意旨略以：受處分人於上揭時、地係合法停放在東
    園巷店家騎樓下，並未在禁止臨時停車處所違規停車等語。
三、按犯罪事實應依證據認定，無證據不得認定其犯罪事實；又
    不能證明被告犯罪者，應諭知無罪之判決，刑事訴訟法第一
    百五十四條第二項、第三百零一條第一項分別定有明文。法
    院受理交通事件，準用刑事訴訟法之規定，道路交通管理處
    罰條例第八十九條前段亦定有明文。又認定不利於被告之事
    實，須依積極證據，苟積極證據不足為不利於被告事實之認
    定時，即應為有利於被告之認定，更不必有何有利之證據；
    認定犯罪事實所憑之證據，雖不以直接證據為限，間接證據
    亦包括在內，然而無論直接或間接證據，其為訴訟上之證明
    ，須於通常一般之人均不致有所懷疑，而得確信為真實之程
    度者，始得據為有罪之認定，若其關於被告是否犯罪之證明
    未能達此程度，而有合理性懷疑之存在，致使無從形成有罪
    之確信，根據「罪證有疑，利於被告」之證據法則，即不得
    遽為不利於被告之認定。最高法院分別著有三十年上字第八
    一六號、七十六年台上字第四九八六號判例可資參照。法院
    於受理違反道路交通管理處罰條例案件時，亦應有其適用，
    易言之，法院於踐行完調查證據之程序後，為事實之認定時
    ，如就原處分機關所認定之行為人違規事實仍有合理之懷疑
    ，而無法達到確信行為人確有該當於道路交通管理處罰條例
    各該處罰條文之構成事件事實時，即應依刑事訴訟上之待證
    事實「倘有懷疑，則從被告之利益作解釋」之證據法則，作
    對受處分人有利之認定。
四、經查：
（一）本件之舉發違反道路交通管理事件通知單上固記載受處分
      人於九十四年十一月二十七日十五時五分許，在臺中縣龍
      井鄉○○巷路段處，為警查獲有「在禁止臨時停車處停車
      」之違規事實，有該通知單及違規查詢報表各一份可資佐
      憑。但經本院向原舉發機關調取本件交通事件舉發當時之
      舉發照片，舉發本件交通事件之警員邱明亮出具職務報告
      表示「違規相片已隨舉發單第二聯轉送監理所裁罰，因事
      隔兩年，該照片已無存檔，故無法另行檢附現場取締照片
      」等語，有職務報告附卷可稽。經本院再向交通部公路總
      局臺中區監理所臺中市監理站函調結果，該站則函覆稱：
      「．．．本案警方未移送違規單第二、三聯（移送聯、回
      覆聯）且其以『寄存送達』方式寄送之退存底案（通知聯
      、相片、信封套等資料）均未移送本站存查，故於申訴時
      係以違規查詢報表、單退查詢報表供警查處．．．本案自
      受理申訴迄今均未獲採證之照片（簡君亦未提供）。」等
      語，有該站九十六年十月十九日中監中字第０９６０００
      ７１２２號函存卷可查。可知，本件交通事件並無任何取
      締照片可供佐證。
（二）又本院雖未傳喚證人邱明亮警員到庭說明舉發之情形，但
      此係審酌本件交通事件之舉發時點係於九十四年十一月二
      十七日，距原處分機關於九十六年八月二十一日裁決時，
      已相隔相近二年之久，依一般人之記憶均會隨時間經過而
      消逝，尤其擔任交通違規取締勤務之警員，在案件量繁多
      但工作內容少有變化之情況下，實難期證人邱明亮能在事
      發後逾二年之久，尚能再就當時舉發之經過詳為證述。退
      步言之，證人邱明亮警員縱使對於本件交通違規事件之舉
      發情形仍有印象，並為與卷附舉發違反道路交通管理事件
      通知單內容相同之證述，但必為受處分人所否認，此亦係
      受處分人提起本件聲明異議之意旨，則參酌證人邱明亮警
      員自始至終均表示本件係拍照逕行舉發，有臺中縣警察局
      烏日分局九十六年八月十四日中縣烏警交字第０９６００
      ２２０３２號函可資佐憑，本院認原本既有可杜爭執之科
      學證據可資為證，則受處分人究竟有無違停車一節，理應
      以該科學證據為準，而無從遽採信舉發警員之說詞。
（三）據上所陳，本件交通違規事件雖係警員拍照逕行舉發，但
      不論舉發機關或原處分機關均未能提出受處分人違規停車
      之照片以資佐實，受處分人是否確有卷附舉發違反道路交
      通管理事件通知單上所記載之違規情狀，仍有疑義，揆諸
      首揭說明，自難遽為不利於受處分人之認定。從而，本件
      因缺乏科學證據可證受處分人有「在禁止臨時停車處所停
      車」之違規事實，原處分機關逕依道路交通管理處罰條例
      第五十六條第一項第一款規定，予以裁罰，即有違誤，受
      處分人之聲明異議，為有理由，應由本院將原處分予以撤
      銷，另由本院為受處分人不罰之諭知。
五、據上論斷，應依道路交通管理處罰條例第八十七條第二項、
    道路交通案件處理辦法第二十條，裁定如主文。
中    華    民    國    97    年    3     月    28    日
                  交通法庭  法  官  莊嘉蕙
以上正本證明與原本無異。
如不服本裁定應於送達後五日內向本院提出抗告狀。
                            書記官  魏愛玲
中    華    民    國    97    年    3     月    28    日


司法院資訊處製作；財團法人民間司法改革基金會備份。
